---
title: "VehiculosRegistrados"
author: "Javier"
date: "2025-05-03"
output:
  word_document: default
  html_document: default
  pdf_document: default
---
## Cargamos nuestros paquetes que requeriremos
```{r}
library(tidyverse)
library(scales)
library(plotly)
```

## Cargamos el archivo que analizaremos
```{r}
datos <- read_csv("Vehiculos Registrados Jalisco.csv")
```

## Vemos las primeras filas de nuestra tabla
```{r}
head(datos)
```

## Nombramos una variable que almacene todos los años (1980-2023)
```{r}
Año <- c(1980:2023)
```

## Transformamos nuestros datos a un formato largo
```{r}
datos_largo <- datos %>% 
        pivot_longer(
                cols = matches("^\\d{4}$"),
                names_to = "Año",
                values_to = "Total"
        ) %>% 
        mutate(
                Año = as.integer(Año),
                Total = na_if(Total, 0),
                Total = as.numeric(Total)
        )
```

## Filtraremos solo los municipios de la ZMG
```{r}
municipios_meta <- c("Guadalajara", "Zapopan", "San Pedro Tlaquepaque", "Tonala", "Tlajomulco de Zuniga")

datos_filtrados <- datos_largo %>% 
        filter(Municipio %in% municipios_meta)
```

## Creamos una gráfica donde crearemos una línea del tiempo
```{r}
grafica <- ggplot(datos_filtrados, aes(x = Año, y = Total, color = Municipio)) +
        geom_line(linewidth = 1.2, na.rm = TRUE) +
        geom_point(size = 1.5, na.rm = TRUE, aes(text = paste0(
                "Municipio: ", Municipio, "<br>",
                "Año: ", Año, "<br>",
                "Total: ", scales::comma(Total)
        ))) +
        labs(title = "Evolución de vehículos registrados (1980-2023)",
             subtitle = "Municipios del AMG",
             caption = "Fuente: Insituto de Información Estadistica y Geografica de Jalisco",
             x = "Año",
             y = "Total registrado") +
        scale_y_continuous(labels = label_comma()) +
        theme_minimal()
```

## Nuestra linea del tiempo será interactiva, si posamos nuestro mouse en alguno de los puntos, nos brindará la información sobre el municipio, año y cantidad de vehiculos registrados.
```{r}
grafica_interactiva <- ggplotly(grafica, tooltip = "text")
grafica_interactiva
```

## Nombramos las variables que utilizaremos para agrupar el numero maximo y minimo de vehiculos registrados
```{r}
registro_max <- datos_filtrados %>%
        group_by(Año) %>%
        filter(Total == max(Total, na.rm = TRUE)) %>%
        ungroup()

registro_min <- datos_filtrados %>%
        group_by(Año) %>%
        filter(Total == min(Total, na.rm = TRUE)) %>%
        ungroup()
```


## Agregamos puntos para el municipio con mayores vehiculos registrados por año
```{r}
grafica_max <- grafica +
        geom_point(data = registro_max, aes(x = Año, y = Total, color = Municipio), 
                   size = 3, shape = 17, color = "red") +
        labs(title = "Municipios con mayor registro de vehículos (1980-2023)",
             caption = "Fuente: Instituto de Información Estadistica y Geografica de Jalisco")
```

## Agregamos puntos para el municipio con menores vehiculos registrados por año
```{r}
grafica_min <- grafica +
        geom_point(data = registro_min, aes(x = Año, y = Total, color = Municipio), 
                   size = 3, shape = 17, color = "blue") +
        labs(title = "Municipios con menor registro de vehículos (1980-2023)",
             caption = "Fuente: Instituto de Información Estadistica y Geografica de Jalisco")
```

## Convertimos nuestras gráficas de manera que tambien sean interactivas

## Mostramos el grafico con el municipio con el mayor registro de vehiculos
```{r}
grafica_max_interactiva <- ggplotly(grafica_max, tooltip = "text")
grafica_max_interactiva
```

## Mostramos el grafico con el municipio con el menor registro de vehiculos
```{r}
grafica_min_interactiva <- ggplotly(grafica_min, tooltip = "text")
grafica_min_interactiva
```












